臺灣桃園地方法院交通事件裁定　　　 100年度交聲字第345號
原處分機關　交通部公路總局新竹區監理所
異　議　人
即受處分人　王國欽
上列異議人因違反道路交通管理處罰條例案件，對於交通部公路
總局新竹區監理所桃園監理站中華民國100 年4 月25日所為之處
分（原處分案號：桃監裁字第裁52－DB0000000 號）聲明異議，
本院裁定如下：
    主  文
原處分撤銷。
王國欽汽車駕駛人，駕駛汽車經測試檢定酒精濃度超過規定標準
，吊扣其聯結車職業駕駛執照壹年，及應接受道路交通安全講習
。
    理  由
一、原處分意旨略以：異議人即受處分人王國欽於民國99年12月
    23日上午8 時32分許，駕駛車牌號碼479 －GA號營業貨運曳
    引車，在行經桃園縣龜山鄉○○○路43號前時，因追撞前方
    由張瑞娟（未受傷）所駕駛並在該處停等紅燈之車牌號碼50
    58－MM號自用小客車而肇事後，經到場處理之桃園縣政府警
    察局龜山交通小隊員警測得其呼氣中所含酒精濃度達每公升
    0.34毫克，員警乃以其酒後駕車為由，當場開立桃警局交字
    第DB0000000 號舉發違反道路交通管理事件通知單予以舉發
    ，嗣並分別函送予臺灣桃園地方法院檢察署偵辦及交通部公
    路總局新竹區監理所桃園監理站（下稱原處分機關）處理。
    經原處分機關調查結果，認異議人違規事實明確，且因異議
    人上開違規業據臺灣桃園地方法院判處罰金新臺幣（下同）
    50,000元確定，乃依道路交通管理處罰條例第35條第1 項第
    1 款、第24條，違反道路交通管理事件統一裁罰基準及處理
    細則第41條、第43條、第44條、第67條之規定，在100 年 4
    月25日以桃監裁字第裁52—DB0000000 號裁決書，不再處以
    罰金，而僅裁處異議人吊扣駕駛執照12個月，及應接受道路
    交通安全講習。
二、異議意旨略以：其坦承確有酒後駕駛營業貨運曳引車之情事
    ，惟依修正後道路交通管理處罰條例第68條規定，應僅得吊
    扣違規當時所駕車輛之駕駛執照，不得不分駕照類型而一併
    予以吊扣，是原處分顯有不當，為此聲明異議等語。
三、按汽車駕駛人，駕駛汽車經測試檢定酒精濃度超過規定標準
    者，處15,000元以上60,000元以下罰鍰，並當場移置保管該
    汽車及吊扣其駕駛執照1 年，且應接受道路交通安全講習，
    道路交通管理處罰條例第35條第1 項第1 款、第24條分別定
    有明文。
四、經查：
    (一)本件異議人領有職業聯結車駕駛執照，而於上開時、地，
      因駕駛車牌號碼479 －GA號營業貨運曳引車肇事，並經到
      場處理員警測得其呼氣中所含酒精濃度為每公升0.34毫克
      之事實，業經異議人於異議狀內自承屬實，並有查獲警員
      開立之舉發違規通知單、異議人之酒精測試單各1 份在卷
      可稽，是異議人有上開違規事實，自堪以認定，而應予裁
      罰。
    (二)惟查：
      1.按道路交通管理處罰條例第68條業於94年12月14日修正
        ，並自95年3 月1 日施行，修正前之道路交通管理處罰
        條例第68條規定：「汽車駕駛人，因違反本條例及道路
        交通安全規則之規定，受吊扣或吊銷駕駛執照處分時，
        吊扣或吊銷其持有各級車類之駕駛執照」，而修正後為
        ：「汽車駕駛人，因違反本條例及道路交通安全規則之
        規定，受吊銷駕駛執照處分時，吊銷其持有各級車類之
        駕駛執照。」即將原條文中之「吊扣或」、「吊扣」等
        字刪除，查其修正過程與修正條文，立法委員認為原條
        文「汽車駕駛人，因違反本條例及道路交通安全規則之
        規定，受吊扣或吊銷駕駛執照處分時，受吊扣或吊銷其
        持有各級車類之駕駛執照」將違法或違規駕駛人所持有
        各級車類之駕駛執照一併吊扣或吊銷，失之過酷，對於
        人民工作與生活影響過鉅，有違比例原則，經與交通部
        協商後，乃將其中「受吊扣處分者，吊扣其持有各級車
        類之駕駛執照」部分之規定刪除。是駕駛人違反道路交
        通管理處罰條例第35條第1 項第1 款之規定而受吊扣駕
        駛執照處分時，依修正後同法第68條規定並參照其修正
        意旨，應僅得吊扣違規或違法當時駕駛車類之駕駛執照
        。酒醉駕車行為均製造法所不容許之風險，以風險製造
        之立場觀之，並不因駕駛車輛種類之不同，而有所差別
        。但從風險實現之觀點而言，酒醉駕駛車類之不同，其
        對於交通安全衍生之實害結果也有所差異，如駕駛人駕
        駛低一級之車類違反本條例之規定時，不論其所造成之
        實害結果，而一律吊扣駕駛人所持有之各類駕駛執照，
        亦有違反相同事件相同處理，不同事件不同處理之平等
        原則，則倘駕駛人係駕駛小型車時，經攔檢測試其酒精
        濃度超過法定標準，該駕駛人僅持有高一級車類駕駛執
        照，其受吊扣駕駛執照之範圍自不包括該高一級車類駕
        駛執照在內（臺灣高等法院暨所屬法院97年法律座談會
        刑事類提案第40號研討結果參照）。
      2.異議人於本件交通違規時，因業已取得較高級之聯結車
        職業駕駛資格，而依法陸續將普通小型車之駕駛執照換
        領為職業聯結車之駕駛執照之情，有桃園監理站汽車駕
        駛人螢幕列印在卷可憑，是原處分機關吊扣異議人之汽
        車駕駛執照，即當係吊扣異議人唯一持有之聯結車職業
        駕駛執照。然異議人既曾分別考領小型車普通、大貨車
        普通及大貨車職業駕駛執照，則縱使嗣後取得聯結車職
        業駕駛執照，而得依道路交通安全規則第61條第1 項第
        1 款規定駕駛大客車、大貨車、代用大客車、大客貨兩
        用車、曳引車、小型車、輕型機器腳踏車，其前依法通
        過駕駛資格考試而取得小型車普通、大貨車普通及大貨
        車職業駕駛執照所得駕駛之車輛類型，亦即大貨車、小
        型車、輕型機器腳踏車之駕駛資格，自並不因此喪失。
        質言之，異議人若經喪失聯結車職業駕駛執照之駕駛資
        格，而不得適用道路交通安全規則第61條第1 項第1 款
        規定，其仍具有之前考領之小型車普通駕駛執照、大貨
        車普通駕駛執照及大貨車職業駕駛執照之駕駛資格，公
        路主管機關應將較低一級之駕駛執照發還於異議人，使
        其得以繼續駕駛上開類型車輛。又立法者賦予原處分機
        關吊扣異議人駕駛執照權限之目的，係在藉由剝奪特定
        車輛駕駛執照，使該違規駕駛人於一段期間內無法駕駛
        該種駕駛執照所得駕駛之車輛，進而維護其他不特定用
        路人及行人之生命安全，此益徵本件異議人違規當時既
        係駕駛營業貨運曳引車，則所該吊扣者自屬駕駛該種車
        輛所需駕駛資格之聯結車職業駕駛執照，而不應一伴剝
        奪其他車輛之駕駛資格。準此，原處分僅於裁決書記載
        「吊扣駕駛執照」而未限定受吊扣處分之駕照類型，即
        顯有違誤。
五、綜上所述，異議人確有上開違規行為，而原處分機關依道路
    交通管理處罰條例第24條，違反道路交通管理事件統一裁罰
    基準及處理細則之相關規定，施以道路交通安全講習，固無
    違誤，惟就裁處異議人吊扣駕駛執照12個月之部分，則於法
    尚有未洽，是本件異議為有理由，應由本院將原處分撤銷，
    並自為裁定如主文第2 項所示，以資適法。
據上論斷，應依道路交通管理處罰條例第87條第2 項，裁定如主
文。
中    華    民    國    100   年    5     月    27    日
                          交通法庭    法  官  蘇昌澤
以上正本證明與原本無異。
如不服本裁定，應於裁定送達後5 日內向本院提出抗告狀。
                                      書記官  李佳穎
中    華    民    國   100    年    5     月    30    日